臺灣嘉義地方法院交通事件裁定　　　　 96年度交聲字第247號
原處分機關　交通部公路總局嘉義區監理所嘉義市監理站
異　議　人
即受處分人　甲○○
上列異議人因違反道路交通管理處罰條例案件，對於交通部公路
總局嘉義區監理所嘉義市監理站於九十六年九月十三日所為之處
分（原處分案號：嘉監義裁字第裁76-P00000000號），聲明異議
，本院裁定如下：
    主  文
原處分撤銷，發回交通部公路總局嘉義區監理所嘉義市監理站。
    理  由
一、本件原處分機關即交通部公路總局嘉義區監理所嘉義市監理
    站以：受處分人甲○○租賃之車號6278－AA號自用小客車，
    於民國九十六年四月五日上午十二時十一分許，在台九線二
    四八‧九公里處，有行車超速之違規，經花蓮縣警察局交通
    警察隊於九十六年四月二十五日逕行舉發，嗣原處分機關於
    九十六年九月十三日，依道路交通管理處罰條例第四十條第
    一項、第八十五條第一項規定，裁處受處分人罰鍰新臺幣（
    下同）二千四百元，有卷附舉發違反道路交通管理事件通知
    單（花警交字第P00000000號）、前揭交通部公路總局嘉義
    區監理所嘉義市○○○○○道路交通管理事件裁決書各一份
    可稽。
二、受處分人異議意旨略以：伊籍設嘉義縣水上鄉，但目前在台
    北居住、求學，其台北住居所及戶籍地均未收到書面通知，
    迄九十六年九月始由戶籍地收到交通罰鍰逾期裁決書，足證
    異議人非惡意規避，爰對原處分不服，依法聲明異議等語。
三、按違反道路交通管理處罰條例第十二條至第六十八條之規定
    者，由公路主管機關處罰，前項處罰於裁決前，應給予違規
    行為人陳述之機會，道路交通管理處罰條例第八條第一項第
    一款、第二項分別定有明文；又違反道路交通管理處罰條例
    之行為人，未依規定自動繳納罰鍰或未依規定到案聽候裁決
    ，處罰機關固得依違反道路交通管理事件統一裁罰基準及處
    理細則第四十四條第一項之規定，依該處理細則附件之統一
    裁罰基準表，對行為人逕行裁決，惟該條項規定應以行為人
    經合法收受舉發通知單後，無正當理由未依舉發通知單上所
    載之應到案日期為自動繳納罰鍰或到案聽候裁決時，方有適
    用，如行為人未合法收受舉發通知單之送達，即不能對其逕
    行裁決，合先敘明。
四、經查本院就本件舉發通知單及裁決書送達情形，向原處分機
    關交通部公路總局嘉義區監理所嘉義市監理站函詢結果，函
    覆稱：本件違規經逕行舉發，原車主即和運租車股份有限公
    司（下稱和運公司）於到案日期前提供租車人即異議人租車
    相關資料，同意歸責於承租人，於九十六年五月二十八日以
    嘉監義四字第0962101633函文通知應歸責人即甲○○限期辦
    理（送達住址嘉義市○○○街五三號），惟遭郵局以「遷移
    不明」退回，即未再依法查證其確實住居所另為送達程序情
    形下，以受通知人逾未依規定限期到案辦理逕行裁決等情，
    經交通部公路總局嘉義區監理所嘉義市監理站於九十六年十
    月十八日以嘉監義四字第0962102797號函覆甚明，並經本院
    調閱異議案件卷宗查明無訛；惟查受處分人甲○○固於領取
    駕駛執照時，於交通部公路總局嘉義區監理所嘉義市監理站
    登錄住址為嘉義市○○○街五三號，惟其自九十四年八月二
    十二日即遷入嘉義縣水上鄉柳鄉村柳子林三一○號之二，此
    有全戶戶籍查詢結果在卷可參，本件原處分機關雖於九十六
    年五月二十八日函通知受處分人遷移前戶籍地址，既未提出
    該址仍係受處分人實際住、居所之任何證明，其因遷移不明
    遭退回後，亦未再查詢、送達，自難認裁決書已合法送達於
    受處分人。綜上，本件舉發機關及原處分機關，均未能提出
    舉發通知單已合法送達於受處分人之證明，受處分人辯稱未
    收受舉發通知單，即屬有據。
五、揆諸前揭說明，原處分機關應於違規行為人合法收受舉發通
    知單後，無正當理由未到案時，始得對行為人逕行裁決，本
    件既自舉發通知單即未合法送達於受處分人，原處分機關自
    不能對受處分人逕行裁決，上開裁決處分，於法未合，本件
    應先由舉發機關對受處分人為合法之送達後，再由原處分機
    關依相關程序裁決，方為適法，從而，本件受處分人之異議
    為有理由，應由本院將原處分撤銷，發回原處分機關另循合
    法程序處理。
六、據上論斷，依道路交通案件處理辦法第二十條前段，裁定如
    主文。
中　　華　　民　　國　　96　　年　　10　　月　　24　　日
                  交通法庭法　官　蔡廷宜
上為正本，係照原本作成，證明與原本無異。
如不服本裁定，應於送達後五日內，向本院提出抗告狀。
中　　華　　民　　國　　96　　年　　10　　月　　24　　日
                          書記官　蕭琪男
